【裁判字號】    99,交聲,1599
【裁判日期】    991215
【裁判案由】    違反道路交通管理處罰條例聲明異議
【裁判全文】
臺灣桃園地方法院交通事件裁定        99年度交聲字第1599號
原處分機關  交通部公路總局新竹區監理所中壢監理站
異  議  人
即受處分人  張錦芳
上列異議人即受處分人因違反道路交通管理處罰條例案件，對於
交通部公路總局新竹區監理所中壢監理站民國99年8 月18日壢監
裁字第裁53-DB0000000號違反道路交通管理事件裁決書所為處分
聲明異議，本院裁定如下：
    主  文
異議駁回。
    理  由
一、原處分意旨略以：異議人即受處分人張錦芳於民國97年10月
    11日凌晨0 時48分許，駕駛車牌號碼為EV-6353 號自用小客
    車，行經桃園縣中壢市○○○路與元生三街口時，為警以「
    酒後駕車，經測試呼氣值為0.79MG/L」為由製單舉發，嗣異
    議人未依規定期限繳納罰鍰或提出陳述，原處分機關即交通
    部公路總局新竹區監理所中壢監理站則依道路交通管理處罰
    條例第35條第1 項第1 款之規定，於99年8 月18日以壢監裁
    字第裁53-DB0000000號裁決書，裁處受處分人罰鍰新臺幣（
    下同）49,500元，吊扣駕駛執照12個月，並應參加道路交通
    安全講習等語。
二、聲明異議意旨略以：異議人張錦芳於97年10月11日凌晨0 時
    48分許，駕駛車牌號碼EV-6353 號自用小客車，行經桃園縣
    中壢市○○○路與元生三街口時，為警以「酒後駕車，經測
    試呼氣值為0.79MG/L」為由製單舉發，而本件涉犯酒後駕車
    公共危險案件，業經臺灣桃園地方法院檢察署檢察官以97年
    度速偵字第4892號為緩起訴處分，異議人於98年10月12日已
    完成緩起訴附帶應履行之80小時義務勞務，緩起訴處分期間
    於99年1 月12日期滿，原處分機關不查逕予裁罰，尚有違誤
    ，為此爰依法聲明異議云云。
三、按違反道路交通管理事件統一裁罰基準及處理細則第5 條規
    定，處理違反道路交通管理事件，有關文書送達之程序，依
    行政程序法之規定。又按「送達，於應受送達人之住居所、
    事務所或營業所為之；但在行政機關辦公處所或他處會晤應
    受送達人時，得於會晤處所為之。」、「於應送達處所不獲
    會晤應受送達人時，得將文書付與有辨別事理能力之同居人
    、受雇人或應送達處所之接收郵件人員。」行政程序法第72
    條第1 項、第73條第1 項定有明文。」，及同法第74條第 1
    項亦規定：「送達，不能依前二條規定為之者，得將文書寄
    存送達地之地方自治或警察機關，並作送達通知書兩份，一
    份黏貼於應受送達人住居所、事務所、營業所或其就業處所
    門首，另一份交由鄰居轉交或置於該送達處所信箱或其他適
    當位置，以為送達」、第2 項：「前項情形，由郵政機關為
    送達者，得將文書寄存於送達地之郵政機關」。又按受處分
    人，不服道路交通管理處罰條例第8 條主管機關所為之處罰
    ，得於接到裁決書之翌日起20日內，向管轄地方法院聲明異
    議，道路交通管理處罰條例第87條第1 項定有明文。又法院
    認聲明異議不合法律上之程式或其異議權已經喪失者，應以
    裁定駁回之，但其不合法律上之程式可補正者，應先定期命
    為補正，逾期不補正者，即予駁回，復為道路交通事件處理
    辦法第17條所明定。
四、經查：異議人張錦芳因違反道路交通管理處罰條例案件，經
    原處分機關於99年8 月18日以壢監裁字第裁53-DB0000000號
    裁決書裁處罰鍰49,500元、吊扣駕駛執照12個月，並應參加
    道路交通安全講習。嗣原處分機關將上開裁決書交由郵務機
    關送達至受處分人位於桃園縣中壢市○○里○○○街191 號
    之住所，因不獲會晤其本人，而於99年8 月24日，將該裁決
    書交付予有辨別事理能力之同居人即其嫂嫂張俞麗雪簽收，
    以為送達，有原處分機關送達證書影本1 紙在卷足憑（參見
    本院卷第10頁），又異議人之戶籍地係在桃園縣中壢市○○
    里○○○街191 號乙情，有異議人之個人基本資料查詢結果
    1 紙在卷可稽（參見本院卷第12頁），參以異議人之聲明異
    議狀亦記載桃園縣中壢市○○里○○○街191 號為其住所地
    ，足徵其確居住於上開處所無訛，此有異議人提出之聲明異
    議狀1 紙在卷可佐（參見本院卷第1 頁）。又異議人經本院
    二度傳喚均未到庭，且經本院依異議人於聲明異議狀所載之
    電話聯絡異議人到庭，異議人所留存電話使用人並非異議人
    ，有本院辦理刑事案件電話紀錄查詢表1 紙附卷可考（參見
    本院卷第19頁），故本院由卷存資料實無從推翻前開裁決書
    確由其同居人代收送達之事實，依前揭說明，應認本件裁決
    書業於99年8 月24日合法送達，從而受處分人之20日異議期
    間，應自送達之翌日即99年8 月25日起算，並依法院訴訟當
    事人在途期間標準第2 條第1 款及第4 條之規定，本件異議
    人住在桃園縣中壢市，依上開規定扣除在途期間1 日，則上
    開裁決書之異議期間，至99年9 月14日即已屆滿（該期間之
    末日並非星期日或例假日）。嗣異議人遲至99年10月14日始
    具狀向本院聲明異議，有該聲明異議狀所蓋收狀日期之戳記
    附卷可按（參見本院卷第1 頁），其異議期間已逾20日之法
    定期間，顯然不合法律上之程式，且屬無從補正之事項，核
    諸前揭說明，自應將受處分人之異議駁回。另關於實體上之
    異議事由即無從審究，併予敘明。
五、據上論斷，應依道路交通管理處罰條例第87條第2 項、道路
    交通事件處理辦法第17條前段，裁定如主文。
中    華    民    國    99    年    12    月    15    日
                        交通法庭   法 官  石蕙慈
以上正本證明與原本無異。
如不服本裁定，應於裁定送達後5 日內向本院提出抗告狀。
                                   書記官  羅婉榕
中    華    民    國    99    年    12    月    21    日

司法院資訊處製作；財團法人民間司法改革基金會備份。
